臺灣新北地方法院行政訴訟判決
111年度交字第36號
原      告  張志宗
被      告  臺北市交通事件裁決所

代  表  人  蘇福智（所長）
上列當事人間因交通裁決事件，原告不服被告中華民國110年12
月28日北市裁催字第22-AFV000000號裁決，提起行政訴訟，本院
判決如下：
    主  文
一、原處分撤銷。
二、訴訟費用新臺幣300元由被告負擔。被告應給付原告新臺幣
    300元。 　　
　　事實及理由
壹、程序方面：原告不服被告所為道路交通管理處罰條例第 8條
    的裁決而提起撤銷訴訟，依行政訴訟法第237條之1，應適用
    交通裁決事件訴訟程序。本件因卷證資料已經明確，本院依
    同法第237條之7規定，於是不經言詞辯論，直接裁判。
貳、實體方面：
一、爭訟概要：緣原告甲○○為領有小型車普通駕駛執照之汽車駕
    駛人，於110年9月29日14時許，駕駛其所有之非其駕駛執照
    種類之車牌號碼000-000號普通輕型機車（下稱系爭機車）
    ，在臺北市萬華區昆明街與峨嵋街口，遭臺北市政府警察局
    萬華分局(以下簡稱舉發機關)執勤員警稽查後，即將原告帶
    返所後採尿送驗，嗣依濫用藥物檢驗報告之結果，確認原告
    有「汽機車駕駛人駕駛汽機車經測試檢定有吸食毒品者」之
    違規行為，遂於110年11月10日填製北市警交字第AFV204776
    號舉發違反道路交通管理事件通知單（下稱舉發通知單）予
    以舉發，記載應到案日期為110年12月28日前，並於110年11
    月16日入案移送被告處理。原告嗣於110年11月29日向被告
    提出申訴不服舉發，經被告函請舉發機關查明原告申訴情節
    及違事實情形後，仍認違規事實明確，被告乃依違規行為時
    之道路交通管理處罰條例第35條第1項第2款、第68條第2項
    、第24條（即第24條第1項第2款）等規定，以110年12月28
    日北市裁催字第22-AFV000000號違反道路交通管理事件裁決
    書（下稱原處分）裁處原告罰鍰新臺幣（下同）9萬元，記
    違規點數5點，並應參加道路交通安全講習。原告不服原處
    分，遂提起本件行政撤銷交通裁決訴訟。
二、原告起訴主張及聲明：
(一)原告主張要旨：原告是在未吸食毒品以前110年9月29日13時
    0分時，騎車到昆明院區看病，把機車停院區內，而這時有
    人就在13時10分拿品給原告使用，剩下一點毒品原告就要拿
    去機車上，這時間原告已經過休息50分鐘了，然後在這時14
    時00分被巡邏員警當場看到移送法辦，根本不是吸食毒品騎
    車，不能在後有毒品陽性反應就證明原告有毒駕，而當時機
    車連發動也沒有，有照片證明，希望法官有公權力請當時員
    警拿出當場案發密錄器證明。
(二)聲明：撤銷原處分。
三、被告答辯及聲明：
(一)答辯要旨：
  1.查本案經舉發機關就違規事實及舉發過程查復，查執勤員警
    於110年9月29日13時許執行巡邏勤務，在萬華區峨嵋街、昆
    明街口發現原告騎乘000-000號普通輕型機車違規停車於該
    處，遂前往攔查，盤查過程中原告精神恍惚且身體散發毒品
    氣味，經原告同意下，於輕機車前檔板夾層查獲毒品1包，
    並在毒品檢測後，原告呈現毒品陽性反應，爰依法製單舉發
    。
  2.次查舉發機關員警發現原告時，原告騎乘000-000號車違規
    停車於萬華區聯合醫院昆明院區前人行道，屬道路範圍，又
    依據舉發員警職務報告「…張民口頭向職稱其從自家騎乘該
    機車出發，至上址看醫生…」及調查筆錄第3頁記載原告承認
    確實為其騎乘該車輛。另查調查筆錄第5頁記載「最後一次
    施用海洛英時間110年3月」，是以原告陳述「…有人就在13
    時10分拿毒品給我使用，不是吸食毒品騎車…」洵無理由，
    舉發機關員警依道路交通管理處罰條例第35條第1項第2款舉
    發核無違誤。倘貴庭認有調查需要，請依職權傳喚舉發員警
    到庭作證說明目睹違規情形及攔查過程。綜上所述，本件原
    告之訴為無理由。
(二)聲明：原告之訴駁回。
四、爭點：原告於110年9月29日14時許，在臺北市萬華區昆明街
    與峨嵋街口，是否有駕駛系爭機車之行為？被告認原告前開
    時地有騎乘系爭機車，進而有「汽機車駕駛人駕駛汽機車經
    測試檢定有吸食毒品者」之違規行為，以原處分裁罰原告，
    是否合法有據？
五、本院之判斷：
(一)前提事實：原告為領有小型車普通駕駛執照之汽車駕駛人，
    於110年9月29日14時許，駕駛其所有之非其駕駛執照種類之
    系爭機車，在臺北市萬華區昆明街與峨嵋街口，遭舉發機關
    執勤員警攔停稽查後，即將原告帶返所後採尿送驗，嗣依濫
    用藥物檢驗報告之結果，確認原告有「汽機車駕駛人駕駛汽
    機車經測試檢定有吸食毒品者」之違規行為，遂於110年11
    月10日製單舉發，記載應到案日期為110年12月28日前，並
    於110年11月16日入案移送被告處理。原告雖於110年11月29
    日向被告提出申訴不服舉發，惟經被告函請舉發機關查明原
    告申訴情節及違事實情形後，仍認違規事實明確，被告乃依
    違規行為時之道路交通管理處罰條例第35條第1項第2款、第
    68條第2項、第24條（即第24條第1項第2款）等規定，以原
    處分裁處原告罰鍰9萬元，記違規點數5點，並應參加道路交
    通安全講習等情，此固有本案舉發通知單、臺北市政府警察
    局偵辦毒品案件尿液檢體委驗單、台灣尖端先進生技醫藥股
    份有限公司110年10月15日濫用藥物檢驗報告、原告110年11
    月29日之交通違規案件陳述書、駕駛人基本資料、臺北市政
    府警察局萬華分局110年12月13日北市警萬分交字第1103056
    634號函、現場照片、原處分書、舉發員警職務報告、原告
    之調查筆錄、機車車籍查詢、原告之駕駛人管理系統頁面資
    料及違規歷史資料查詢報表附卷可稽（分見本院卷第47頁及
    第49頁、第51頁、第53頁、第55頁、第59頁、第63頁、第65
    頁至第71頁、第75頁、第83頁、第85頁至第91頁、第101頁
    、第103頁、第105頁至第107頁），而堪認定。
(二)被告無法證明原告於110年9月29日14時許，在臺北市萬華區
    昆明街與峨嵋街口，有駕駛系爭機車之行為，因此被告認為
    原告前開時地，有「汽機車駕駛人駕駛汽機車經測試檢定有
    吸食毒品者」之違規行為，以原處分裁罰原告，核非合法有
    據。
  1.應適用之法令：
　⑴按「汽車駕駛人有下列情形之一者，不得駕車：三、吸食毒
    品、迷幻藥、麻醉藥品或其相類似管制藥品。」、「汽車駕
    駛人，駕駛汽車經測試檢定有下列情形之一者，處新臺幣一
    萬五千元以上九萬元以下罰鍰，並當場移置保管該汽車及吊
    扣其駕駛執照一年；附載未滿十二歲兒童或因而肇事致人受
    傷者，並吊扣其駕駛執照二年；致人重傷或死亡者，吊銷其
    駕駛執照，並不得再考領：二、吸食毒品、迷幻藥、麻醉藥
    品及其相類似之管制藥品。」、「汽車駕駛人，有下列情形
    之一者，應接受道路交通安全講習：二、有第三十五條第一
    項規定之情形。」，此固為道路交通安全規則第114條第3款
    及違規行為時之道路交通管理處罰條例第35條第1項第2款、
    第24條第1第2款所分別定有明文。
　⑵然按「當事人主張事實，須負舉證責任，倘其所提出之證據
    ，不足為主張事實之證明，自不能認其主張之事實為真實。
    又行政官署對於人民有所處罰，必須確實證明其違法之事實
    。倘不能確實證明違法事實之存在，其處罰即不能認為合法
    。」、「行政罰與刑罰之構成要件雖有不同，而刑事判決與
    行政處分，亦原可各自認定事實，惟認定事實須憑證據，倘
    無證據足資認定有堪以構成行政罰或刑罰要件之事實存在，
    即不得僅以推測之詞予人處罰，則為二者所應一致。」，此
    分為最高行政法院39年判字第2號判例及75年判字第309號判
    例意旨所明載。易言之，違法事實應依證據認定之，無證據
    自不得以擬制推測之方法，推定其違法事實，此為行政程序
    及司法訴訟適用之共通法則，故行政機關本應依職權調查證
    據以證明違法事實之存在，始能據以對人民作成負擔處分，
    亦即行政機關對於人民違法事實之存在負有舉證責任，人民
    本無須證明自己無違法事實，倘行政機關無法證明人民有法
    定之違章事實，即無逕行處以行政罰之餘地。 　
  2.查，依臺北市政府警察局萬華分局110年12月13日北市警萬
    分交字第1103056634號函文說明二、三所記載：「二、查執
    勤員警於110年9月29日13時許執行巡邏勤務，在萬華區峨嵋
    街、昆明街口發現張君騎乘旨揭車號輕機車違規停車於該處
    ，遂前往攔查，盤查過程中渠精神恍惚且身體散發毒品氣味
    ，經渠同意下，於輕機車前檔板來層查獲毒品1包，並在毒
    品檢測後，渠呈現毒品陽性反應，爰依法製單舉發。三、次
    查本案員警發現張君時，渠騎乘旨揭車號輕機車違規停車於
    萬華區聯合醫院昆明院區前人行道，屬道路範圍；是以行為
    人所陳述洵無理由，本分局員警依道路交通管理處罰條例第
    35條第1項第2款舉發核無違誤，請依法裁處。」（見本院卷
    第63頁），由此可見本案舉發經過情形為舉發員警執行巡邏
    勤務時，發現原告騎乘系爭機車有違規停車之情事，乃上前
    盤查，遂發原告精神恍惚且散發毒品氣味，並搜索其所騎乘
    之系爭機車，亦發現有毒品1包，始向原告進行毒品檢測而
    有毒品陽性反應，即予以舉發等情，此固有本案舉發通知單
    、臺北市政府警察局偵辦毒品案件尿液檢體委驗單、台灣尖
    端先進生技醫藥股份有限公司110年10月15日濫用藥物檢驗
    報告在卷可憑（分見本院卷第47頁及第49頁、第51頁、第53
    頁）。
　3.惟查，本院觀諸卷附舉發員警職務報告所載：「職王顏尊與
    與同仁林晉億於110年9月29日擔服13時至15時同安37巡邏勤
    務，巡經臺北市萬華區昆明街與峨眉街口時，因見甲○○（以
    下稱張民）之輕型機車車號000-000（顏色：紫色、廠牌：
    三葉、規格：輕型機車）違停於上址，盤查後經其同意檢視
    下進而查獲張民持有一級毒品海洛因毒品一事。職當時未看
    見張民有駕車之行為；當時張民之輕型機車車號000-000係
    違停於騎樓，雖未有發動之情事，惟張民為警方盤查之際，
    職當時聞到張嫌身上散發毒品之氣味，且職見張民神情極為
    恍惚，與職談話間常有飄忽等樣態………」（見本院卷第83頁
    ），由此可知舉發員警於攔查原告之時，原告早已將系爭機
    車違規停放在昆明街與峨眉街口，亦即舉發員警並未看見原
    告有駕駛系爭機車之情形，縱使舉發員警於稽查原告時，該
    原告有呈現身上散發毒品之氣味，且神情恍惚等吸食毒品之
    徵兆，但仍無法排除原告係將系爭機車停妥後，再為吸食毒
    品之可能。如此，依據前揭臺北市政府警察局萬華分局110
    年12月13日北市警萬分交字第1103056634號函、舉發員警職
    務報告等證據資料，均無法證明原告有吸食毒品後駕駛車輛
    之違規行為。
　4.又參酌原告於110年9月29日在臺北市政府警察局萬華分局警
    備隊製作調查筆錄時，員警向其詢問所查獲之海洛因1包毒
    品價格為何？購買幾克？向何人購買？你們如何聯絡？面交
    時間、地點？面交幾次？原告則答稱：海洛因價格免費，是
    一名綽號「小陳」的男子無償提供給伊，伊在臺北市萬華區
    聯合醫院昆明院區回診巧遇他，沒有事先連絡，伊攀談一下
    後，他說要給伊試試看他的海洛因毒品品質如何，他就說海
    洛因1包放在昆明院區外的樹下，叫伊去拿，面交時間為110
    年9月29日13時20分，面交地點就在北市萬華區聯合醫院昆
    明院區等語，隨後，員警再向原告詢問其是否有施用毒品之
    習慣？過去施用何種毒品？如何施用？第一次施用之時間及
    地點為何？原告復答稱：沒有，伊施用海洛因，海洛因施用
    方式為伊將海洛因粉末與礦泉水稀釋混合後，用注射針筒直
    接打入手臂靜脈，海洛因第一次施用時間約民國82年，最後
    一次施用海洛因時間110月3月，最後一次施用海洛因地點在
    住家（新北市中和區南工路94巷17號2樓）等語，此有原告
    之調查筆錄可佐（見本院卷第88頁至第89頁）。承前開原告
    之調查筆錄內所述，可知原告為警查獲後旋即接受警方之詢
    問調查，遂向員警自承其在抵達聯合醫院昆明院區後即遇有
　　綽號「小陳」的男子無償提供海洛因予原告使用等情，核與
    原告起訴所陳稱當天騎車到昆明院區看病，而這時有人分拿
    毒品給其使用乙節，前後所述大致相符，並無矛盾之處。如
    此，原告起訴主張其是在未吸食毒品以前，把系爭機車停放
    院區內，這時才有人分拿毒品給其使用乙節，即屬可採。
　5.反觀被告以原告在調查筆錄內第5頁有記載「最後一次施用
    海洛英時間110年3月」等語，駁斥原告所陳述「…有人就在1
    3時10分拿毒品給我使用，不是吸食毒品騎車…」之主張。惟
    查，原告上開於警詢時所述之施用海洛英時間為110年3月，
    其距離本次110年9月29日舉發員警查獲時間，相隔7個月之
    久，自難以原告所述其110年3月所施用海洛英之時間，認定
    原告在本案遭稽查舉發當時有為騎乘系爭機有施用毒品之行
    為。是以，被告所憑之前開答辯理由及所提出之臺北市政府
    警察局偵辦毒品案件尿液檢體委驗單、台灣尖端先進生技醫
    藥股份有限公司110年10月15日濫用藥物檢驗報告、臺北市
    政府警察局萬華分局110年12月13日北市警萬分交字第11030
    56634號函、舉發員警職務報告等證據資料，至多僅可證明
    原告於警查獲時有施用毒品之行為，被告並無法證明本案原
    告係於施用毒品後有為騎乘系爭機車之行為，本件違規事並
    無該當道路交通管理處罰條例第35條第1 項第2 款所規範之
    「駕駛」要件，則被告逕以原處分裁罰原告，核屬違法，應
    予撤銷。
(三)本院判決所認事證已臻明確，兩造其餘主張及答辯已核與  
    本案判決結果無涉，爰無庸一一再加論斷；至於本件舉發員
    警之職務報告已明確載以舉發員警當時並未看見原告有駕駛
    系爭機車之行為，且當時系爭機車係違停於騎樓，並未有發
    動等情事，則本院認就此自無再加傳訊舉發員警到庭作證之
    必要，特此敘明。　　
(四)本件第一審裁判費新臺幣300元，應由敗訴之被告負擔，所
    以確定如主文第2項所示。
六、結論：原處分違法，原告訴請撤銷為有理由，應予准許。
中　　華　　民　　國　　111 　年　　3 　　月　　25　　日
                  行政訴訟庭  法  官  楊志勇
上為正本係照原本作成。
如不服本判決，應於判決送達後20日內，向本院提出上訴狀，上
訴狀並應記載上訴理由，表明關於原判決所違背之法令及其具體
內容或依訴訟資料可認為原判決有違背法令之具體事實，並繳納
上訴費新臺幣750元。 其未表明上訴理由者，應於提出上訴後20
日內向本院補提理由書（上訴狀及上訴理由書均須按他造人數附
繕本），如逾期未提出上訴理由書者，本院毋庸再命補正，由本
院逕以裁定駁回上訴。
                              書記官  林楷勳
中　　華　　民　　國　　111 　年　　3 　　月　　25　　日